【裁判字號】    97,易,2835
【裁判日期】    971219
【裁判案由】    證券交易法
【裁判全文】
臺灣臺北地方法院刑事判決              97年度易字第2835號
公  訴  人  臺灣臺北地方法院檢察署檢察官
被      告  己○○
            起訴書誤載為莊燦.
上列被告因違反證券交易法案件，經檢察官聲請以簡易判決處刑
（九十六年度偵緝字第九九八號），經本院認為不宜以簡易判決
處刑（受理案號為九十七年度簡字第三五三九號），改依通常程
序審理，嗣於本院準備程序進行中，被告就被訴事實為有罪之陳
述，經本院裁定進行簡式審判程序，本院判決如下：
    主    文
己○○共同違反非證券商不得經營證券業務之規定，處有期徒刑
月，如易科罰金，以銀元佰元即新臺幣玖佰元折算壹日，減
為有期徒刑壹月又拾伍日，如易科罰金，以銀元佰元即新臺幣
玖佰元折算壹日。
    犯罪事實
一、己○○（起訴書誤載為莊燦源）明知證券商須經證券主管機
    關（前為財政部證券暨期貨交易委員會，下簡稱證期會，嗣
    於民國九十三年七月一日改組為行政院金融監督管理委員會
    證券期貨局）許可及發給許可證照，方得營業，非證券商不
    得經營有價證券買賣之承銷、行紀、居間等證券業務，竟與
    丁○○、庚○○（業均經臺灣臺北地方法院檢察署另案偵辦
    中）共同基於經營證券業務之犯意聯絡及行為分擔，由丁○○先與新智通電信股份有限公司實際負責人郭文燦簽訂釋股
    合約書，負責承銷新智通電信股份有限公司之未上市公司股
    票後，再由庚○○負責處理前開股票過戶及新智通電信股份
    有限公司之未上市公司股票買賣事宜，己○○與丁○○所雇
    用不知情之壬○○則負責親自或以電話之方式，以每千股股
    票新臺幣（下同）三萬七千元至五萬八千元不等之價格，向
    不特定人推銷該新智通電信股份有限公司之未上市公司股票
    。嗣於九十三年二月間某日時，在臺北市○○區○○街七之
    一號三樓，己○○乘其學習命理紫微斗數之機會，以其為財
    富國際顧問公司副總經理之名義，向同班學習命理之同學癸○○、辛○○等不特定人宣稱新智通電信股份有限公司即將
    上櫃上市，而推銷新智通電信股份有限公司之未上市公司股
    票，癸○○遂以每千股股票五萬元之價格購入新智通電信股
    份有限公司股票共五千股，辛○○則約以每千股三萬七千元
    之價格購入新智通電信股份有限公司股票一千股。嗣於九十
    三年十月間某日時，莊燦源向癸○○稱新智通電信股份有限
    公司財務狀況欠佳，可用新智通電信股份有限公司股票換取
    八極科技股份有限公司股票等語，癸○○又以原購入之新智
    通電信股份有限公司股票五千股及己○○另贈與之新智通電
    信股份有限公司股票三千股換取八極科技股份有限公司股票
    八千五百股，莊燦源藉此賺取每仟股一至二萬元不等之佣金
    ，而共同經營證券業務。嗣於九十四年十月間某日時，癸○○上網查知八極科技股份有限公司已停止營業，始循線查知
    上情。
二、案經癸○○、辛○○訴由臺灣臺北地方法院檢察署檢察官偵
    查並聲請簡易判決處刑。
    理    由
一、上開犯罪事實，業據被告己○○於本院審理時坦承不諱，核
    與告訴人癸○○、辛○○於偵查中指訴情節相符，復經證人
    甲○○、戊○○、壬○○、丙○○、乙○○於偵查中證述屬
    實，並有被告財富國際顧問公司名片、買賣合約書、財政部
    臺北市國稅局證券交易稅一般代繳稅額繳款書（限私人間直
    接買賣有價證券者使用）、收款證明書、八極科技股份有限
    公司股票、告訴人癸○○上海商業儲蓄銀行存摺、告訴人辛○○華南商業銀行活期儲續存款存摺（以上均影本）、八極
    科技股份有限公司之公司基本資料查詢及行政院金融監督管
    理委員會九十六年十一月二十一日網路列印證券商資料等件
    在卷可稽，足認被告任意性自白與事實相符。綜上所述，本
    件事證明確，被告犯行堪以認定，應依法論科。
二、新舊法之比較：
（一）按刑法部分條文於九十四年二月二日經總統公布修正，並
      自九十五年七月一日起施行；又刑法施行法增訂第一條之
      一，亦於九十五年六月十四日經總統公布，並自同年七月
      一日起施行。按行為後法律有變更者，適用行為時之法律
      ，但行為後之法律有利於行為人者，適用最有利於行為人
      之法律，現行刑法第二條第一項定有明文。此條規定係規
      範行為後法律變更所生新舊法律比較適用之準據法，是刑
      法第二條本身雖經修正，但刑法第二條既屬適用法律之準
      據法，本身尚無比較新舊法之問題，於新法施行後，應一
      律適用裁判時之現行刑法第二條之規定，為「從舊從輕」
      之比較，合先敘明。次按本次刑法修正之比較新舊法，應
      就罪刑有關之共犯、未遂犯、想像競合犯、牽連犯、連續
      犯、結合犯，以及累犯加重、自首減輕暨其他法定加減原
      因（如身分加減）與加減例等一切情形，綜其全部罪刑之
      結果而為比較，最高法院九十五年五月二十三日九十五年
      度第八次刑庭會議著有決議可資參照。經查：刑法第三十
      三條第五款修正為：「主刑之種類如下：五、罰金：新臺
      幣一千元以上，以百元計算之」；與修正前刑法第三十三
      條第五款規定之罰金最低額銀元一元相比較，新法將刑法
      第二百十六條、第二百十五條之罪、稅捐稽徵法第四十三
      條第一項之罪所得科處之罰金最低額均由銀元一元提高為
      新臺幣一千元，因此，比較上述修正前、後之刑罰法律，
      本案自應適用被告行為時之刑法第三十三條第五款規定論
      處被告罪責，對被告較為有利。
（二）至於刑法第二十八條原規定：「二人以上共同實施犯罪之
      行為者，皆為正犯」，修正為：「二人以上共同實行犯罪
      之行為者，皆為正犯」，本條之修正理由係為釐清陰謀共
      同正犯、預備共同正犯、共謀共同正犯是否合乎本條規定
      之正犯要件，是上開條文之修正係屬法理之明文化，對被
      告而言無有利、不利之情形，故非刑罰法令之變更，無刑
      法第二條第一項比較新舊法之適用，自應逕適用裁判時之
      刑法第二十八條之規定（最高法院九十五年度第二十一次
      刑事庭會議決議參照），附此敘明。
三、核被告所為，係違反證券交易法四十四條第一項非證券商不
    得經營證券業務之規定，應依同法第一百七十五條論處。又
    違反證券交易法第四十四條第一項規定之犯行，既謂業務，
    其本質即有反覆繼續為之的性質，是以被告反覆所為前揭居
    間、販售股票行為，應係基於一個經營業務目的所為之數次
    交易行為，應論以集合犯之包括一罪。被告與證人丁○○、
    庚○○就本件違反證券交易法之犯行間，均有犯意聯絡及行
    為分擔，皆為共同正犯。爰審酌被告明知非證券商不得經營
    自行買賣或居間買賣證券，竟仍以親自或電話之方式，招攬
    不特定人購買未上市之新智通電信股份有限公司股票，其犯
    罪動機、目的無非為獲取非法銷售未上市股票之利潤甚高，
    竟罔顧我國法律之規範，貪圖僥倖而獲取不法利益，其手段
    導致多數不特定投資大眾因購買未上市股票投資失利，追索
    無門，危害證券交易秩序，於本院最後審理時方坦承犯行，
    並與告訴人癸○○就民事賠償達成和解，然迄今尚未與告訴
    人辛○○就民事賠償達成和解，兼衡其前科、品行、智識程
    度、生活狀況等一切情狀，爰量處如主文所示之刑。按被告
    行為後，刑法第四十一條規定業於九十四年二月二日經總統
    公布修正，並自九十五年七月一日起施行，而罰金罰鍰提高
    標準條例亦於九十五年五月十七日經總統公布修正，刪除第
    二條有關易科罰金及易服勞役折算標準之規定，並自九十五
    年七月一日起施行。刑法第四十一條第一項前段關於易科罰
    金之規定，新法修正為「犯最重本刑為五年以下有期徒刑以
    下之刑之罪，而受六個月以下有期徒刑或拘役之宣告者，得
    以新臺幣一千元、二千元或三千元折算一日，易科罰金」，
    惟依被告行為時之刑罰法律即修正前刑法第四十一條第一項
    前段：「犯最重本刑為五年以下有期徒刑以下之刑之罪，而
    受六個月以下有期徒刑或拘役之宣告，因身體、教育、職業
    、家庭之關係或其他正當事由，執行顯有困難者，得以一元
    以上三元以下折算一日，易科罰金」及修正前罰金罰鍰提高
    標準條例第二條關於「依刑法第四十一條易科罰金者，均就
    其原定數額提高為一百倍折算一日；法律所定罰金數額未依
    本條例提高倍數，或其處罰法條無罰金刑之規定者，亦同」
    等規定，易科罰金之折算標準最高為銀元三百元，最低為銀
    元一百元，換算為新臺幣後，最高額為新臺幣九百元，最低
    額為新臺幣三百元。比較修正前、後關於易科罰金折算標準
    之刑罰法律，適用修正前之規定即修正前刑法第四十一條第
    一項前段及修正前罰金罰鍰提高標準條例第二條規定，對被
    告較為有利，爰依刑法第二條第一項前段之規定，適用最有
    利於被告之行為時法即修正前刑法第四十一條第一項前段、
    修正前罰金罰鍰提高標準條例第二條規定處罰，併諭知易科
    罰金之折算標準。查被告係於九十六年四月二十四日前犯本
    件犯行，所犯合於中華民國九十六年罪犯減刑條例之減刑條
    件，應依該條例第二條第一項第三款、第九條之規定減其宣
    告刑二分之一，併諭知易科罰金折算之標準。
據上論斷，應依刑事訴訟法第四百五十二條、第二百七十三條之
一第一項、第二百八十四條之一、第二百九十九條第一項前段，
證券交易法第一百七十五條，刑法第二條第一項前段、第十一條
前段、第二十八條、修正前刑法第四十一條第一項前段，修正前
罰金罰鍰提高標準條例第二條，現行法規所定貨幣單位折算新臺
幣條例第二條，中華民國九十六年罪犯減刑條例第二條第一項第
三款、第七條、第九條，判決如主文。
本案經檢察官黃兆揚到庭執行職務
中    華    民    國  九十七  年   十二   月   十九   日
                臺灣臺北地方法院刑事第六庭
                    法      官  雷淑雯
以上正本證明與原本無異。
如不服本判決，應於判決送達後十日內，向本院提出上訴狀。（
應抄附繕本）。
                    書  記  官  胡詩唯
中    華    民    國  九十七  年   十二   月   十九   日
附錄本案論罪科刑法條全文：
證券交易法第四十四條
證券商須經主管機關之許可及發給許可證照，方得營業；非證券
商不得經營證券業務。
證券商分支機構之設立，應經主管機關許可。
外國證券商在中華民國境內設立分支機構，應經主管機關許可及
發給許可證照。
證券商及其分支機構之設立條件、經營業務種類、申請程序、應
檢附書件等事項之設置標準與其財務、業務及其他應遵行事項之
規則，由主管機關定之。
前項規則有關外匯業務經營之規定，主管機關於訂定或修正時，
應洽商中央銀行意見。
證券交易法第一百七十五條
違反第十八條第一項、第二十二條、第二十八條之二第一項、第
四十三條第一項、第四十三條之一第二項、第三項、第四十三條
之五第二項、第三項、第四十三條之六第一項、第四十四條第一
項至第三項、第六十條第一項、第六十二條第一項、第九十三條
、第九十六條至第九十八條、第一百十六條、第一百二十條或第
一百六十條之規定者，處二年以下有期徒刑、拘役或科或併科新
臺幣一百八十萬元以下罰金。


司法院資訊處製作；財團法人民間司法改革基金會備份。
